臺灣臺中地方法院民事判決　　　　　　　95年度訴字第2691號
原　　　告　甲○○
被　　　告　乙○○
上列當事人間損害賠償事件，本院於96年2月12日言詞辯論終結
，判決如下：
    主    文
被告應給付原告新臺幣參拾壹萬肆仟參佰貳拾玖元。
原告其餘之訴駁回。
訴訟費用由被告負擔五分之二，餘由原告負擔。
本判決第一項得假執行。
原告其餘假執行之聲請駁回
    事實及理由
一、原告起訴主張略以：原告於民國（下同）95年2月2日17時30
    分許，遭被告撞及受傷，爰訴請被告賠償中山醫院醫療費用
    （含救護車及特殊材料）新臺幣（下同）18,862元，復健費
    用（中醫）36,000元，復建車馬費43,300元，看護費72,000
    元（住院期間12,000元，在家看護60,000元），靜養費
    120,000元（六個月），工作損失95,040元（六個月，每月
    15,840元），精神慰撫金500,000元。為此依法提起本件訴
    訟。並聲明：求為判決被告應給付原告885,202元，並陳明
    願供擔保請准宣告假執行。
二、被告答辯略以：車禍是事實沒錯，希望保險公司可以處理。
    對於中山醫學大學附設醫院函無意見，對於原告住院六天之
    看護費用12,000元及醫療費用（含救護車及特殊材料）
    18,862 元部分無意見，至原告其餘請求，無單據部分應請
    原告提出證明，並請法院斟酌原告其餘之證據資料依法判決
    。並求為判決駁回原告之訴及假執行之聲請。
三、法院之判斷：
（一）本件原告主張其為被告駕車撞致發生車禍因而受有傷害之
      事實，為被告所不爭執，且經本院職權調閱本院95年度交
      易字第519號刑事卷查明結果，兩造確因被告於95年2月2
      日下午，駕駛車牌號碼2379-NA號自用小客車，沿臺中縣
      新社鄉○○街由東興往新社方向行駛，於同日下午5時30
      分許，行經興社街二段電線桿土城幹32前時，明知該路段
      之速限為60公里，應注意行車不得超速及應注意車前狀況
      ，並隨時採取必要之安全措施，且依當時情形，天候為晴
      、日間自然光線、路面乾燥無缺陷、亦無障礙物、事故時
      現場視距良好，並無不能注意之情形，竟疏未注意於此，
      猶貿然以時速70公里之速度，超速行駛；適原告騎乘車牌
      號碼IWN-803號重型機車，由對前街斜橫越新社街與被告
      同向，於穿越道路起步行駛，進入被告行駛之車道，亦未
      注意前後左右有無車輛，並讓行進中之車輛優先通行，兩
      車因此發生撞擊，致原告人車倒地並受有頭部外傷合併腦
      震盪、右側頭皮撕裂傷、右側鎖骨骨折等傷害。從而，原
      告主張之事實，堪信為真正。
（二）按汽車、機車或其他非依軌道行駛之動力車輛，在使用中
      加損害於他人者，駕駛人應賠償因此所生之損害；因故意
      或過失，不法侵害他人之權利者，負損害賠償責任；不法
      侵害他人之身體或健康者，對於被害人因此喪失或減少勞
      動能力或增加生活上之需要時，應負損害賠償責任；不法
      侵害他人之身體、健康、名譽、自由、信用、隱私、貞操
      ，或不法侵害其他人格法益而情節重大者，被害人雖非財
      產上之損害，亦得請求賠償相當之金額。民法第191條之2
      、第184條第1項前段、第193條、第195條第1項分別定有
      明文。被告因過失不法侵害原告之身體，對原告因此所生
      之損害自應負賠償之責任。
（三）原告請求被告賠償之各項金額，應否准許，茲分述如下：
    (一)醫療、看護費用及復健支出費用等：
      1.原告已支出醫療費用中關於中山醫院醫療費用（含救護
        車及特殊材料）18,862元及住院期間之看護費12,000元
        部分，業據原告提出收據多紙為證，且為被告所不爭執
        ，自堪信為真實，原告此部分之請求，即屬有據。
      2.關於原告在家看護費用：
        原告主張其因受傷出院後在家看護30日，期間委由邱玉
        妹看護乙節，業據提出邱玉妹出具之之看護書乙份為據
        ；且查依本院函請中山醫學大學附設醫院就原告應休養
        之日數等說明結果，該院覆以原告於95年2月2日因車禍
        住院，95年2月7日出院，其腦震盪部分休息約二週不等
        即可，右鎖骨骨折部分需靜養時日約六週至二個月左右
        等語（參該院96年1月12日中山醫九六川博法字第
        096000269號函）；本院認原告確因系爭車禍事故受有
        骨折傷害，且於出院後須人照料其生活，從而，其請求
        被告應賠償其30日，每日2,000元，共計60,000元之看
        護費部分，自屬有據。
      3.關於原告復建費：
        原告復主張因車禍受傷所需之復健費用計36,000元乙節
        ，被告請求法院依法斟酌，而查原告就此則提出之購買
        藥品之免用統一發票收據二紙，金額各為6,000元，並
        稱此為購買維骨力藥品充作骨頭保健之用等語。本院參
        酌原告所受之傷害為右側鎖骨骨折，其復健上自須酌予
        施用相關於骨骼保健之藥品，原告此部分之主張自屬可
        採。至原告其餘24,000元之復建費則未舉證證明，其請
        求於法無據，不應准許。
      4.復建車馬費：
        原告復主張因車禍受傷所需之復健車馬費用計43,300元
        乙節，雖據其提出有限責任台中縣全聯計程車運輸合作
        社之免用統一發票收據數紙為憑；惟查，上開收據中之
        10紙（1,500元9紙，1,000元1紙，合計14,500元）所載
        之車行起訖地點為新社至中山醫院，核與原告住所地為
        臺中縣新社鄉，就醫地點為中山醫院相符；自堪認係原
        告因此支付之搭車費用。且查原告所受為骨折傷害，行
        動不便，其外出就醫，租用計程車往返住家、醫院，亦
        稱合宜；從而，原告上揭搭乘計程車前往醫院就醫之耗
        費，自屬增加其生活上之需要，而應由被告負損害賠償
        之責。原告此部分之請求，即屬有據，應予准許。至原
        告其餘搭車之費用，經核其乘車起訖地點為新社至中清
        ，原告並未舉證證明係至何醫療院所就醫，醫療項目與
        本件車禍肇致之傷害，有何關連性，其此部分之請求，
        即屬無據，不應准許。
    (二)關於原告之工作損失：
      原告主張其於本件車禍事故發生前，承租他人土地種植水
      果出售，年託售水果分別有500,000及300,000元等節，業
      據其提出耕地租賃契約書、臺中縣新社鄉復盛村證明書、
      向原告買受水果之訴外人廖鏡及金里水果行出具之證明書
      等為憑，堪信為真實；而依上開原告年託售金額換算結果
      ，其每月毛收入應有66,667元（500,000元+300,000元
      =800,000元，800,000元÷12個月=66,667元，元以下4捨5
      入），從而原告主張依月平均收入15,840元（按即勞工最
      低基本工資）計算其工作損失，自屬可採。而依前述中山
      醫院大學附設醫院函復本院之公文記載，原告因此車禍住
      院五日，須靜養之日數最長有二個月左右（以八字肩帶保
      護），以原告務農之工作性質，該住院及靜養期間自無法
      從事農作；從而，本院認原告因此次車禍受傷所無法工作
      之天數應以二個月為適當，從而其工作損失即為31,680元
      ；原告逾此範圍之工作損失請求，尚屬無據。
    (三)關於原告慰撫金請求：
      按慰藉金之賠償須以人格權遭遇侵害，使精神上受有痛苦
      為必要，其核給之標準固與財產上損害之計算不同，然非
      不可斟酌雙方身分資力與加害程度，及其他各種情形核定
      相當之數額（最高法院51年臺上字第223號判例參照）。
      故人格權遭遇侵害而受有精神上之痛苦，於請求賠償精神
      慰撫金時，其核給之標準須參酌實際加害情形、被害人之
      身分、地位與加害人之經濟狀況等關係定之。本院審酌原
      告務農，名下無財產，其因本件車禍致受有頭部外傷合併
      腦震盪、右側頭皮撕裂傷、右側鎖骨骨折等傷害之狀況；
      被告為國中畢業，從事服務業，名下有不動產數筆等一切
      情狀，認原告請求精神慰撫金500,000元，顯屬過高，應
      核減為300,000元，始屬允當，原告逾此請求部分，尚難
      准許。
    (四)末按，損害之發生或擴大，被害人與有過失者，法院得減
      輕賠償金額或免除之，民法第217條第1項定有明文。此項
      規定之目的，在謀求加害人與被害人間之公平，故在裁判
      上法院得以職權減輕或免除之，最高法院85年臺上字第
      1756號判例可參。查本件車禍係被告駕駛自小客車超速行
      駛，而原告騎乘機車橫越街道，進入被告行駛之車道未注
      意前後左右有無車輛，並讓行進中之車輛優先通行，其二
      人分別違反道路交通安全規則第93條第1項、第89條第1項
      第6款之規定，均為肇事因素（參本院調閱之刑事卷宗）
      ，本院斟酌兩造之過失程度，認被告應負擔70%之肇事責
      任，原告應負擔30%之肇事責任。是依前開過失相抵之規
      定，應減輕被告之賠償金額為原告上述損害之70%，故原
      告得請求被告賠償之數額為314,329元（計算式：18,862
      元+12,000元+60,000元+12,000元+14,500元+31,680元+
      300,000元=449,042元，449,042元×70%＝314,329元，元
      以下4捨5入）。
    (五)從而，原告依侵權行為損害賠償之法律關係，請求被告賠
      償314,329元，為有理由，應予准許；逾此數額之請求，
      則無理由，應予駁回。
五、本件原告勝訴部分係所命給付金額未逾500,000元之判決，
    應依職權宣告假執行。至原告敗訴部分，其假執行之聲請即
    失其依據，應併予駁回。
六、本件判決之基礎已臻明確，兩造其餘之攻擊防禦方法及舉證
    ，核與判決無影響，毋庸一一論列，併此敘明。
據上論結，本件原告之訴為一部有理由，一部無理由，依民事訴
訟法第79條、第389條第1項第5款，判決如主文。
中　　華　　民　　國　　96　　年　　3 　　月　　5 　　日
                  民事第二庭    法  官　王鏗普
正本係照原本作成。
如對本判決上訴，須於判決送達後20日內向本院提出上訴狀。
中　　華　　民　　國　　96　　年　　3 　　月　　5 　　日
                                書記官
